【裁判字號】    89,婚,228
【裁判日期】    890417
【裁判案由】    離婚
【裁判全文】
臺灣臺中地方法院民事判決  八十九年度婚字第二二八號
    原      告  丙○○
                        送達代.
    被      告  乙○○
右當事人間請求離婚事件，本院判決如左：
    主    文
准原告與被告離婚。
訴訟費用由被告負擔。
    事    實
甲、原告方面：
一、聲明：如主文所示。
二、陳述：兩造於民國六十九年結婚後，原告即經常遭被告無故拳打腳踢及使用廠內
    空壓機之高壓電流電擊原告，甚而以鐵棍毆打。初原告以和為貴，不願聲張，百
    般忍耐，詎料被告變本加厲，近來暴力行為越趨頻繁，於八十八年五月十九日晚
    間六時許，竟無故持有鐵具毆打原告，事後更限制原告之行動自由，以防毆妻暴
    行東窗事發，原告不堪被告之虐待於隔日趁被告不備時返回娘家並外出就診，惟
    仍遭被告強行帶回，嗣後被告為限制原告之行動自由，竟以類似安眠藥或鎮定劑
    之藥物摻入牛奶內，強行餵食原告，使原告終日昏睡，縱有醒來亦精神恍惚。嗣
    於八十九年二月十五日晚間被告再次施用暴利毆打原告並推拉原告撞牆及空壓機
    ，致原告身上多處瘀傷、挫傷，被告並扣留原告皮包內財物致使原告無法及時就
    診。按原告婚後屢遭被告無故毆打不下數十次，且每次均致原告四肢及胸部等多
    處受有淤、挫傷，足見被告有慣行毆打原告之習慣，原告因此所受虐待及精神痛
    苦應已達不堪同居之程度，為此爰依民法第一千零五十二條第一項第三款訴請離
    婚。
三、證據：提出診斷證明書影本四紙、照片四張為證，並聲請訊問證人張錦梅、陳張
    阿囝。
乙、被告方面：
一、聲明：駁回原告之訴。
二、陳述：原告不顧家，常往外跑，那些傷都是原告要跑出去，我拉他回來，才受傷
    的，八十八年五月的傷，是原告無緣無故離家出走，回來我發現他有跟會，我拉
    他去對質，並沒有打他，另八十九年二月十四日是我拉他回去，他在外待到凌晨
    都還不回來，我並沒有打原告。
三、證據：聲請訊問證人沈瑞倫、沈宗諺。
    理    由
一、本件原告主張兩造係夫妻關係，婚後原告即經常遭被告無故拳打腳踢及使用廠內
    空壓機之高壓電流電擊原告，甚而以鐵棍毆打。初原告以和為貴，不願聲張，百
    般忍耐，詎料被告變本加厲，近來暴力行為越趨頻繁，於八十八年五月十九日晚
    間六時許，竟無故持有鐵具毆打原告，事後更限制原告之行動自由，原告不堪被
    告之虐待，於隔日趁被告不備時返回娘家並外出就診，惟仍遭被告強行帶回，嗣
    後被告為限制原告之行動自由，竟以類似安眠藥或鎮定劑之藥物摻入牛奶內，強
    行餵食原告，使原告終日昏睡，縱有醒來亦精神恍惚。嗣於八十九年二月十五日
    晚間被告再次施用暴利毆打原告並推拉原告撞牆及空壓機，致原告身上多處瘀傷
    、挫傷，被告並扣留原告皮包內財物致使原告無法及時就診。按原告婚後屢遭被
    告無故毆打不下數十次，且每次均致原告四肢及胸部等多處受有淤、挫傷，足見
    被告有慣行毆打原告之習慣，原告因此所受虐待及精神痛苦應已達不堪同居之程
    度，爰依民法第一千零五十二條第一項第三款訴請離婚等語。被告則以原告不顧
    家，常往外跑，被告那些傷都是原告要跑出去，我為拉他回來才受傷的，八十八
    年五月的傷，是原告無緣無故離家出走，回來我發現他有跟會，我拉他去對質，
    並沒有打他，另八十九年二月十四日是我拉他回去，他在外待到凌晨都還不回來
    ，我並沒有打原告等語，資為抗辯。
二、查家庭生活應是溫柔的、親密的、能夠減緩壓力，也應是人們尋求安全的庇護所
    ；又按夫妻之一方受他方不堪同居之虐待者，他方得向法院請求離婚，為民法第
    一千零五十二條第一項第三款所明定。又慣行毆打，即為不堪同居之虐待，足號
    以構成離婚之原因，最高法院著有二十年度台上字第三七一號判例意旨足資參照
    。再所謂不堪同居之虐待，係指斟酌當事人之地位、教育程度或其他情事，認為
    夫妻之一方身體或精神有客觀上不能忍受之痛苦，致不堪繼續同居者而言；又婚
    姻係以夫妻之共同生活為目的，配偶應互相協力保持其共同生活之圓滿、安全及
    幸福，因而夫妻應互相尊重以增進情感之和諧，防止家庭暴力之發生，此為維繫
    婚姻所必要。故夫妻一方之行為，凡有礙於他方配偶之人格尊嚴與人身安全（含
    肉體與精神上之痛苦），致夫妻無法繼續共同生活者，均應認符合民法第一千零
    五十二條第一項第三款規定「受他方不堪同居之虐待」，最高法院著有八十三年
    度台上字第一七七八號、八十五年度台上字第五五一號判決意旨足資參照。原告
    主張兩造係夫妻關係等情，為被告所不爭執，堪認為真實。又雖原告主張被告為
    限制原告之行動自由，以類似安眠藥或鎮定劑之藥物摻入牛奶內，強行餵食原告
    ，使原告終日昏睡，精神恍惚等情，未能舉證以實其說，未能認為真實。然原告
    主張其為被告毆打等情，業據原告提出診斷證明書及照片為證。依該診斷證明書
    及照片所示，原告因被告之毆打受有胸部、背部、四肢挫傷、擦傷及瘀傷等多處
    傷害，並據證人即原告之姐陳張阿囝於本院證稱：八十二年間被告曾打原告，那
    次是原告打電話給我，我去帶原告去就醫，那次打的好厲害，原告當時沒有辦法
    行走，原告有內傷，當時被告不讓我們帶原告回去，我是偷偷的去帶，被告說我
    們是壞娘家。我知道的有共三次，八十八年間及八十九年間都有，三次原告都打
    電話給我等語；證人即原告之姐張錦梅證稱：八十二年那次我們二人去帶原告回
    家的，三次原告都打電話給我們二人，說被告打他等語；證人即兩造之子沈瑞倫
    證述：有看過父親打母親，很少，應不會超過三次。父親以手打，母親瘀青，八
    十二年那次我知道我母親有受傷，但我沒有看到，之後我有看到父親打母親，但
    時間我不記得等語。可知被告毆打原告等情為真。被告雖辯稱是原告離家不回，
    為拉他回來才受傷的，並沒有打原告云云。被告所辯固據前開證人沈瑞倫證述：
    父親係因母親外出，很晚才回來，又沒有煮東西給我們吃，才打母親等語。證人
    即兩造之子沈宗諺於本院證述：我只看過八十九年那一次父親及母親拉扯，父親
    拉住母親的肩膀，父親是不讓母親出去才拉他等語。固可認原告未善盡家庭責任
    。然觀諸前開原告所提出診斷證明書及照片所示，原告受有包括身體重要部位之
    胸部等多處瘀傷、擦傷及挫傷，衡情難謂單純因兩造拉扯而造成。被告所辯未打
    原告云云，尚難認為真實。再夫妻本來自不同之家庭，生活態度觀念自有不同。
    遇有爭執，自應本理性平和之態度，謀求解決之道，以維家庭之和諧，非即可訴
    諸暴力。被告所辯前開事由，當非其可對原告施加暴力之正當理由。被告前開所
    辯，洵屬無據。被告多次傷害原告之行為，並致使原告因而受有包括身體重要部
    位之胸部、背部、四肢挫傷、擦傷及瘀傷等多處傷害，自可認乃慣行毆打，自有
    礙溫柔的、親密的、能夠減緩壓力之家庭生活，自足使原告受有身體及精神客觀
    上不能忍受之痛苦，致不堪繼續同居生活之程度。從而，原告依民法第一千零五
    十二條第一項第三款訴請離婚，揆諸上開說明，為有理由，應予淮許。
三、據上論結，本件原告之訴為有理由，依民事訴訟法第七十八條判決如主文。
中      華      民      國        八十九    年      四      月  十七  日
                                        臺灣臺中地方法院家事法庭
~B法      官   陳秋月
右為正本係照原本作成
如對本判決上訴應於判決送達後廿日內向本院提出上訴狀
中      華      民      國        八十九  年      四    月    十七      日
~B法院書記官


司法院資訊處製作；財團法人民間司法改革基金會備份。
